【裁判字號】    95,交易,315
【裁判日期】    950630
【裁判案由】    過失傷害
【裁判全文】
臺灣臺北地方法院刑事判決             95年度交易字第315號
公  訴  人  臺灣臺北地方法院檢察署檢察官
被      告  甲○○
上列被告因過失傷害案件，經檢察官提起公訴（95年度偵字第13
52號），嗣因被告就被訴事實為有罪陳述，本院合議庭裁定依簡
式審判程序進行，茲判決如下：
    主  文
甲○○，因過失傷害人致重傷，處有期徒刑伍月，如易科罰金，
以佰元折算壹日。
    事  實
一、甲○○於民國九十四年五月二十一日十九時許，駕駛車牌號
    碼ＮＯＶ—三三五號重型機車，沿臺北市○○區○○路由北
    往南方向行駛至基隆路與同市○○街○○路口時，本應注意
    其行進應遵守燈光號誌之指示，並注意汽車行駛時，駕駛人
    應注意車前狀況，隨時採取必要之安全措施，而依當時情形
    ，又無不能注意之情事，竟疏於注意及此，貿然違規行駛闖
    越當時其行進方向之紅燈燈光號誌管制，適遇乙○○騎乘車
    牌號碼Ｆ九六—○一五號重型機車沿臺北市○○街由西往東
    方向行駛，依綠燈號誌橫越該街與基隆路之路口，欲前行至
    基隆路往北方向之機車待轉區時，遭甲○○所騎機車撞擊而
    人車倒地，乙○○因此受有腹部鈍傷合併脾臟及腎臟裂傷（
    嗣經手術將脾臟切除）之重傷害。甲○○於肇事後留在現場
    ，待接獲勤務中心通報尚不知肇事者何人之臺北市政府警察
    局大安分局交通分隊警員到場處理時，當場承認肇事而自首
    接受裁判，因而查悉上情。
二、案經乙○○訴由臺北市政府警察局大安分局報請臺灣臺北地
    方法院檢察署檢察官偵查起訴。
    理  由
壹、程序方面：
    按本件被告甲○○所犯係死刑、無期徒刑、最輕本刑為三年
    以上有期徒刑以外之罪，其於準備程序就前揭被訴事實為有
    罪之陳述，經法官告知簡式審判程序之旨，並聽取其與公訴
    人之意見後，本院認無不得或不宜改依簡式審判程序進行之
    處，爰依刑事訴訟法第二百七十三條之一第一項，裁定本案
    由受命法官獨任進行簡式審判程序，合先敘明。
貳、實體方面：
一、訊據被告甲○○於本院審理時對於前揭犯罪事實均坦白承認
    ，核與告訴人乙○○於警方詢問及檢察官偵訊時之指訴相符
    ，證人即現場目擊車禍發生經過之謝學福亦於警方調查時證
    稱，當時長興街之方向為綠燈，伊看到車牌號碼ＮＯＶ—三
    三五號重型機車沿基隆路由北往南方向行經長興街時闖紅燈
    ，剛好與告訴人騎乘之車牌號碼Ｆ九六—○一五號重型機車
    撞個正著，兩方均人車倒地受傷等語（見偵查卷第十九頁）
    。按汽車行駛至交岔路口，其行進、轉彎，應依左列規定：
    (一)應遵守燈光號誌之指示；又汽車行駛時，駕駛人應注意車
    前狀況，並隨時採取必要之安全措施，道路交通安全規則第
    一百零二條第一項第一款前段、第九十四條第三項分別訂有
    明文。被告駕駛車輛自應盡上開注意義務，且當時並無不能
    注意之情事，竟疏於注意上開規定，因未遵守燈光號誌之指
    示而闖紅燈，亦未能因應車前狀況，採取必要之安全措施，
    以致肇事，其就本案事故之發生應有過失甚明，且被告之過
    失犯行與告訴人之重傷間顯有相當因果關係，此外，復有交
    通事故談話紀錄表、補充資料表、現場圖、三軍總醫院附設
    民眾診療服務處診斷證明書各一份在卷可稽，足徵被告之自
    白核與事實相符，其所為自白當可採信，是本案事證已臻明
    確，被告之犯行應堪認定。
二、按脾臟為人體器官之一，若遭切除，即不可復得，自影響人
    身器官之完整，已屬重大不治之情形，而脾臟之切除，雖其
    功能在西醫觀點可由其他淋巴組織替代，但卻有增加特殊感
    染機率，即人體免疫力減低，就人體自然防衛體系而言，若
    免疫能力之降低，身體遭受外界侵入之危險相對增加，對身
    體及健康之影響不可不謂重大；又刑法第十條第四項第六款
    所謂重傷之意義，係指身體與健康兩者而言。脾臟在醫學上
    之見解，縱使與健康無重大影響，但究屬人身臟器之一，既
    毀敗至不治而割除，應屬重傷害（最高法院八十七年度臺上
    字第二二八一號、八十九年度臺上字第三二六三號判決意旨
    參照）。本案告訴人因被告過失行為，導致脾臟破裂，經手
    術並割除脾臟等情如前述，可見被害人之脾臟已因本件事故
    毀敗不治而割除，揆諸前開說明，被害人所受之傷勢應屬重
    傷。核被告所為，係犯刑法第二百八十四條第一項後段之過
    失致重傷罪。起訴書記載被告係犯同條第一項前段之過失傷
    害罪，尚有未洽，惟起訴之社會基本事實相同，爰依法變更
    起訴法條。被告肇事後，前往現場處理之警員未據報案人或
    勤務中心報明肇事人姓名，而警員前往現場處理時，被告在
    其上開犯行未為任何有偵查犯罪職權之公務員已知悉前，不
    逃避接受裁判而當場向警員承認其為肇事人，有臺北市政府
    警察局大安分局交通分隊警員高慶福製作之道路交通事故肇
    事人自首情形紀錄表附卷可稽，其對於未發覺之罪自首而接
    受裁判，應依刑法第六十二條前段規定減輕其刑。爰審酌被
    告為貪圖一時方便，竟不遵守交通規則，疏於注意而造成告
    訴人之嚴重傷害，惟被告事後坦承犯行，態度良好，告訴人
    之脾臟雖因而切除，然對其正常生理機能之影響尚屬有限，
    及被告尚未與告訴人和解並賠償其所受損失等一切情狀，量
    處如主文所示之刑，並諭知易科罰金之折算標準。
據上論斷，應依刑事訴訟法第二百七十三條之一第一項、第二百
九十九條第一項前段、第三百條，刑法第二百八十四條第一項後
段、第六十二條、第四十一條第一項前段，罰金罰鍰提高標準條
例第一條前段、第二條，判決如主文。
本案經檢察官蕭惠菁到庭執行職務。
中    華    民    國    95    年     6    月    30    日
                  交通法庭法  官  林柏泓
以上正本證明與原本無異。
如不服本判決，應於判決送達後10日內，向本院提出上訴狀。
                          書記官  柯貞如
中    華    民    國    95    年    6     月    30    日
附錄本判決論罪科刑之法條：
刑法第二百八十四條第一項：
因過失傷害人者，處六月以下有期徒刑、拘役或五百元以下罰金
，致重傷者，處一年以下有期徒刑、拘役或五百元以下罰金。


司法院資訊處製作；財團法人民間司法改革基金會備份。
